臺灣高等法院刑事裁定
109年度毒抗字第117號
抗  告  人  
即  被  告  廖勝衍



抗告人因毒品危害防制條例案件，不服臺灣桃園地方法院中華民國109年5月26日裁定（109年度毒聲字第201號），提起抗告，本院裁定如下：
    主  文
抗告駁回。                                              
    理  由
一、原裁定意旨略以：抗告人即被告甲○○（下稱被告）基於施用
    第一、二級毒品之犯意，於民國108 年12月11日為警採尿起
    回溯26小時內某時及108 年12月11日分別施用海洛因及甲基
    安非他命1 次，有被告於民國108 年12月11日為警採尿起回
    溯26小時內某時及108 年12月11日分別施用海洛因及甲基安
    非他命1 次等情，有被告於為警查獲時所採集尿液送鑑驗，
    經以EIA 酵素免疫分析法初步檢驗，再以GC/MS氣相層析質
    譜儀法、LS/MS/NS液相層析串聯質譜儀檢驗確認檢驗，尿液
    中確檢出施用海洛因後所產生之嗎啡、安非他命、甲基安非
    他命陽性反應，有新北市政府警察局受採集尿液檢體人姓名
    及檢體編號對照表及台灣檢驗科技股份有限公司濫用藥物檢
    驗報告在卷足按。本件聲請於法並無不合，依毒品危害防制
    條例第20條第1項及觀察勒戒處分執行條例第3條第1項規定
    ，裁定令被告入勒戒處所觀察、勒戒等語。
二、抗告意旨略以：毒品危害防制條例規定之觀察、勒戒處分繫
    屬強行規定，檢察官應於偵查時斟酌個案情節，予以綜合性
    考量，依同條例第24條第1項為附戒癮治療之緩起訴處分，
    本案檢察官偵查時並未綜合性考量，給予被告附戒癮治療之
    緩起訴處分，逕向法院聲請觀察、勒戒，自有違誤。且被告
    此次經查獲，從未再碰觸毒品，已痛徹悔悟，目前已有正常
    工作，為家中經濟來源，倘經送觀察勒戒，將使工作不保。
    又按觀察、勒戒之裁定確定後，有下列情形之一，認為應不
    施以觀察、勒戒者，受觀察、勒戒處分之人，或其法定代理
    人、配偶，或檢察官得以書狀敘述理由，聲請原裁定確定法
    院重新審理：五、因發現確實之新證據足認受觀察、勒戒或
    強制戒治處分之人，應不施以觀察、勒戒或強制戒治者，毒
    品危害防制條例第20 條之1第1項第5款定有明文，被告本案
    為初犯，有正當工作，已無再犯之虞，聲請重新審理。爰提
    起抗告。
三、按犯毒品危害防制條例第10條之罪者，檢察官應聲請法院裁
    定，或少年法院（地方法院少年法庭）應先裁定，令被告或
    少年入勒戒處所觀察、勒戒，其期間不得逾2月；依第1項規
    定為觀察、勒戒或強制戒治執行完畢釋放後，5年後再犯第1
    0條之罪者，適用本條前2項之規定；第20條第1項及第23條
    第2項之程序，於檢察官先依刑事訴訟法第253條之1第1項、
    第253條之2之規定，為附命完成戒癮治療之緩起訴處分時，
    或於少年法院（地方法院少年法庭）認以依少年事件處理法
    程序處理為適當時，不適用之，毒品危害防制條例第20條第
    1項、第3項、第24條第1項分別定有明文。
四、經查：
  ㈠被告於108 年12月11日為警採尿起回溯26小時內某時及108 
    年12月11日分別施用海洛因及甲基安非他命1 次等情，被告
    為警查獲時所採集尿液送鑑驗，經以EIA 酵素免疫分析法初
    步檢驗，再以GC/MS氣相層析質譜儀法、LS/MS/NS液相層析
    串聯質譜儀檢驗確認檢驗，尿液中確檢出施用海洛因後所產
    生之嗎啡、安非他命、甲基安非他命陽性反應，有新北市政
    府警察局受採集尿液檢體人姓名及檢體編號對照表及台灣檢
    驗科技股份有限公司濫用藥物檢驗報告（報告編號:UL/2019
    /C0000000)在卷憑（見109年度毒偵字第890號卷第19、23頁
    ），是被告於上開時、地施用第一級毒品海洛因及第二級毒
    品甲基安非他命之犯行洵堪認定。而被告前未曾有過施用第
    一、二級毒品之前科，有本院被告前案紀錄表可佐，堪認被
    告本件施用毒品犯行乃屬初犯無訛。
  ㈡被告雖執前詞抗告，惟97年4月30日修正公布之毒品危害防制
    條例第24條第1項，採行「觀察、勒戒」與「緩起訴之戒癮
    治療」並行之雙軌模式，並無「緩起訴之戒癮治療」應優先
    於「觀察、勒戒」的強制規定。且依同條例第24條第2項規
    定及最高法院100年度第1次刑事庭會議決議之結論，檢察官
    對於「初犯」及「5年後再犯」施用毒品案件，如為附命完
    成戒癮治療之緩起訴處分，嗣該緩起訴處分被撤銷確定，檢
    察官應直接予以起訴或聲請簡易判決處刑，而不得再向法院
    聲請觀察、勒戒。反之，如係先向法院聲請觀察、勒戒，並
    視被告有無繼續施用毒品傾向，決定是否接受強制戒治，其
    於觀察、勒戒完畢或強制戒治期滿後，最終均可獲得不起訴
    處分，所以如將後續不能完成戒癮治療及司法追訴之潛在風
    險一併納入考量，附命完成戒癮治療之緩起訴處分並非必然
    有利於被告。是以就保障被告利益之觀點而言，亦無必要將
    「緩起訴之戒癮治療」認係「觀察、勒戒」之前置處分。因
    此，檢察官自得按照個案情形，依法裁量決定採行何者為宜
    。又「觀察、勒戒」程序，係針對受處分人所為保安處分，
    目的在戒除行為人施用毒品之身癮及心癮，以達教化與治療
    目的，其立法意旨在幫助施用毒品者戒毒，性質上為一療程
    ，而非懲罰，並屬強制規定，除檢察官審酌個案情形，依同
    條例第24條第1項為附命完成戒癮治療之緩起訴處分外，凡
    經檢察官聲請法院裁定將被告送勒戒處所觀察、勒戒者，法
    院僅得就其聲請審查被告是否有施用毒品之行為，以及被告
    是否為「初犯」或為觀察、勒戒、強制戒治執行完畢後「5
    年內再犯」而為准駁之裁定，並無自由斟酌以其他方式替代
    ，或得以其他原因免予執行之權。而所謂「緩起訴之戒癮治
    療」，係由檢察官審酌個案情形，依毒品危害防制條例第24
    條規定，改以緩起訴處分方式轉介毒品施用者前往醫療院所
    治療。惟是否給予被告為附命完成戒癮治療之緩起訴處分，
    事屬刑事訴訟法第253條之1第1項及第253條之2第1項第6款
    特別賦予檢察官之職權，非法院所得審酌，被告亦無聲請檢
    察官為緩起訴之權利。
　㈢抗告人雖稱檢察官未採取對被告人身自由侵害較小之附戒癮
    治療條件之緩起訴處分，已違比例原則及被告為家中經濟來
    源，若需勒戒觀察將失去工作云云，惟是否給予被告為附命
    完成戒癮治療之緩起訴處分，如前說明，係法律特別賦予檢
    察官之職權，屬檢察官裁量權之行使，法院自應予以尊重，
    且檢察官之聲請並無任何違背法令、認定事實違誤或有其他
    重大明顯之瑕疵，其聲請應屬有據，自無由法院審酌以其他
    方式替代。被告以個人工作及家庭因素為由提起本件抗告，
    非屬是否應裁定令被告入觀察、勒戒處所施以觀察、勒戒所
    需考量之因素，已如前述，自不能執為免除觀察勒戒處分之
    理由，是抗告意旨請求免予觀察、勒戒，給予附命完成戒癮
    治療之緩起訴處分云云，尚非有據。
　㈣末按觀察、勒戒之裁定確定後，有下列情形之一，認為應不
    施以觀察、勒戒者，受觀察、勒戒處分之人，或其法定代理
    人、配偶，或檢察官得以書狀敘述理由，聲請原裁定確定法
    院重新審理：一、適用法規顯有錯誤，並足以影響裁定之結
    果者。二、原裁定所憑之證物已證明為偽造或變造者。三、
    原裁定所憑之證言、鑑定或通譯已證明其為虛偽者。四、參
    與原裁定之法官，或參與聲請之檢察官，因該案件犯職務上
    之罪，已經證明者。五、因發現確實之新證據足認受觀察、
    勒戒或強制戒治處分之人，應不施以觀察、勒戒或強制戒治
    者。六、受觀察、勒戒或強制戒治處分之人，已證明其係被
    誣告者。聲請重新審理，應於裁定確定後三十日內提起。但
    聲請之事由，知悉在後者，自知悉之日起算，毒品危害防制
    條例第20 條之1第1、2項定有明文。是依上開規定，聲請重
    新審理應於觀察、勒戒裁定確定後始得為之，本件並不符合
    上開要件，至為明確。抗告意旨認原審裁定有誤，聲請重新
    審理，容有誤會。
 五、綜上，原裁定以被告確有施用第一、二級毒品犯行，因而
     依檢察官之聲請，裁定令被告入勒戒處所觀察、勒戒，並
     無違誤。抗告意旨猶執前詞指摘原裁定不當，為無理由，
     應予駁回。　
據上論斷，應依刑事訴訟法第412條，裁定如主文。   
中　　華　　民　　國　　109 　年　　7 　　月　　14　　日
                  刑事第四庭    審判長法　官  陳筱珮
                                      法　官  陳玉雲
                                      法　官  邱滋杉
以上正本證明與原本無異。
不得再抗告。
                                      書記官  陳淑婷
中　　華　　民　　國　　109 　年　　7 　　月　　15　　日